臺灣臺南地方法院臺南簡易庭民事判決
111年度南小字第1331號
原      告  旺旺友聯產物保險股份有限公司

法定代理人  劉自明  
訴訟代理人  彭欣如  
            楊弘儒  
被      告  吳春成  



上列當事人間請求侵權行為損害賠償事件，經本院臺南簡易庭於
民國111年10月11日言詞辯論終結，判決如下：
    主      文
被告應給付原告新臺幣4,589元，及自民國111年6月23日起至清
償日止，按週年利率百分之5計算之利息。
原告其餘之訴駁回。
訴訟費用新臺幣1,000元由被告負擔。
本判決第1項得假執行。
    事實及理由
壹、程序方面：被告甲○○經合法通知，未於言詞辯論期日到場，
    核無民事訴訟法第386條所列各款情形，爰依原告之聲請，
    由其一造辯論而為判決。
貳、實體方面：
一、本件原告起訴主張：
  ㈠被告於民國109年6月27日12時26分許駕駛車牌號碼0000-00自
    用小客車，行經臺南市中西區西門路與府前路路口時，因倒
    車不慎，致碰撞由原告所承保之被保險人李怡臻所有而由訴
    外人陳泓銘駕駛之車牌號碼000-0000自用小客貨車（下稱系
    爭車輛），並造成系爭車輛車身損害，業經臺南市政府警察
    局第二分局中正派出所受理在案。
  ㈡系爭車輛受損部分經送南智捷汽車股份有限公司（下稱南智
    捷公司）估修並修復後，原告已依保險契約責任賠付被保險
    人修復費用共計新臺幣（下同）9,700元（其中工資費用1,7
    00元、零件費用8,000元）完畢，而系爭損害乃肇因於被告
    之不法過失侵權行為所致，故被告依法應賠償因此所生之損
    害，爰依民法第184條第1項前段、第191條之2前段及保險法
    第53條第1項之現定，代位被保險人向被告追償修理費用9,7
    00元。
  ㈢另原告對系爭車輛修復之零件部分依法需計算折舊部分無意
    見。
  ㈣並聲明：被告應給付原告9,700元，及自起訴狀繕本送達之翌
    日起至清償日止，按年利率百分之5計算之利息。
二、被告未於言詞辯論期日到場，亦未提出書狀作何聲明或陳述
    。
三、本院得心證之理由：
  ㈠原告主張：被告於109年6月27日12時26分許駕駛車牌號碼000
    0-00自用小客車，行經臺南市中西區西門路與府前路路口時
    ，因倒車不慎，致碰撞由原告所承保之被保險人李怡臻所有
    而由訴外人陳泓銘駕駛之車牌號碼000-0000自用小客貨車，
    並造成系爭車輛車身損害；其依保險契約之約定已給付被保
    險人9,700元等情，業據其提出臺南市政府警察局道路交通
    事故當事人登記聯單、交通事故現場勘驗圖、系爭車牌號碼
    000-0000自用小客貨車行車執照、南智捷公司估價單、統一
    發票、任意險汽車保險理賠計算書、賠償給付同意書等為憑
    ，並經本院依職權向臺南市政府警察局第二分局調取因前開
    車禍事故所製作之道路交通事故當事人登記聯單、調查筆錄
    、酒精測定紀錄表、道路交通事故現場圖、A3類道路交通事
    故調查報告表㈠㈡、事故現場及車損照片在卷可稽，且被告對
    於原告主張之事實，已於相當時期受合法之通知，而於言詞
    辯論期日不到場，亦未提出任何書狀或證據資料爭執前揭原
    告主張之事實，依民事訴訟法第280條第3項前段準用同條第
    1項之規定，應視同自認，綜合上開證據調查結果，堪信原
    告之主張為真實。
  ㈡原告得請求被告賠償其所受損害之數額：
    ⒈按因故意或過失，不法侵害他人之權利者，負損害賠償責
      任，民法第184條第1項前段定有明文。又汽車、機車或其
      他非依軌道行駛之動力車輛，在使用中加損害於他人者，
      駕駛人應賠償因此所生之損害不法毀損他人之物者，應向
      被害人賠償其物因毀損所減少之價額，民法第191條之2前
      段、第196條亦分別定有明文。且物被毀損時，被害人除
      得依民法第196條請求賠償物被毀損所減少之價額，得以
      修復費用為估定之標準，但以必要者為限，例如：修理材
      料以新品換舊品，應予折舊（最高法院77年度第9次民事
      庭會議決議㈠參照）。
    ⒉本件原告主張其所承保之系爭車輛因系爭事故之發生而需
      支出修復費用9,700元，業已提出統一發票為據，復為被
      告所不爭執，亦堪認為真實。惟對原告主張之事實，被告
      不為爭執或自認，僅免除原告之舉證責任，若原告之請求
      於法不合，法院仍應依職權予以審酌而駁回其請求，故本
      件被告雖就修復費用是否需計算折舊未為爭執，但因與民
      法第196條規定因毀損所減少之價額有所超過而非必要時
      ，本院即應依職權予以折舊，易言之，原告固得請求被告
      賠償修復費用，惟關於更新零件部分之請求，應以扣除按
      汽車使用年限計算折舊後之費用為限，而系爭車輛之出廠
      日期係105年9月（西元2016年9月），此有原告提出系爭
      車輛之行車執照在卷可稽，則迄109年6月間系爭車禍發生
      日，系爭汽車已使用3年10月，依前開說明，其折舊價差
      部分自應扣除。再依行政院所頒固定資產耐用年數表及固
      定資產折舊率表，非運輸業用客車、貨車之耐用年數為5
      年，依平均法計算其折舊結果（即以固定資產成本減除殘
      價後之餘額，按固定資產耐用年數表規定之耐用年數平均
      分攤，計算折舊額），每年折舊率為5分之1，並參酌營利
      事業所得稅查核準則第95條第6項規定「固定資產提列折
      舊採用定率遞減法者，以1年為計算單位，其使用期間未
      滿1年者，按實際使用之月數相當於全年之比例計算之，
      不滿1月者，以1月計」，系爭汽車自出廠日105年9月，迄
      本件車禍發生時即109年6月，已使用3年10月，則零件扣
      除折舊後之修復費用估定為2,889元【計算方式：⒈殘價=
      取得成本÷（耐用年數+1）即8,000÷（5+1）≒1,333（小數
      點以下4捨5入）；⒉折舊額=（取得成本-殘價）×1/（耐用
      年數）×（使用年數）即（8,000-1,333） ×1/5×（3+10/1
      2）≒5,111（小數點以下4捨5入）；⒊扣除折舊後價值=（
      新品取得成本-折舊額）即8,000-5,111=2,889】。從而，
      原告所承保之車輛所受損害額應為4,589元【計算式：零
      件2,889元+工資1,700元=4,589元】。
四、又按被保險人因保險人應負保險責任之損失發生，而對於第
    三人有損失賠償請求權者，保險人得於給付賠償金額後，代
    位行使被保險人對於第三人之請求權；但其所請求之數額，
    以不逾賠償金額為限，保險法第53條第1項定有明文。且損
    害賠償祇應填補被害人實際損害，保險人代位被害人請求損
    害賠償時，依保險法第53條第1項規定，如其損害額超過或
    等於保險人已給付之賠償金額，固得就其賠償之範圍，代位
    請求賠償，如其損害額小於保險人已給付之賠償金額，則保
    險人所得代位請求者，應祇以該損害額為限（最高法院65年
    臺上字第2908號裁判意旨參照）。本件被保險人李怡臻因被
    告之行為致系爭車輛受有損害，其回復原狀所需修理費用於
    計算折舊後所得請求之修復費用4,589元，即為被保險人李
    怡臻實際之損害，原告於給付保險金後，固得代位被保險人
    李怡臻對被告請求損害賠償，惟其所得代位請求者，應只在
    上開損害額範圍內，附此敘明。。
五、綜上所述，原告本於侵權行為之法律關係及保險法第53條第
    1項規定請求被告賠償4,589元，及自起訴狀繕本送達之翌日
    即111年6月23日起至清償日止，按週年利率百分之5計算利
    息部分，為有理由，應予准許；逾此範圍之請求，即無理由
    ，應予駁回。又本件乃因小額事件涉訟所為被告部分敗訴之
    判決，依民事訴訟法第436條之20之規定，自應就原告勝訴
    部分依職權宣告假執行。 
六、末按各當事人一部勝訴、一部敗訴者，其訴訟費用，由法院
    酌量情形，命兩造以比例分擔或命一造負擔，或命兩造各自
    負擔其支出之訴訟費用。又小額訴訟程序，法院為訴訟費用
    之裁判時，應確定其訴訟費用額。民事訴訟法第79條、第43
    6條之19分別定有明文。查本件之訴訟費用即第一審裁判費1
    ,000元，因原告受敗訴判決部分係因修復費用中有關零件折
    舊之計算，是本院確定上開訴訟費用均應由被告負擔。
七、結論：本件原告之訴為一部有理由、一部無理由，依民事訴
    訟法第436條之23條、第436條第2項、第79條、第436條之19
    第1項、第436條之20，判決如主文。
中　　華　　民　　國　　111 　年　　10　　月　　25　　日
                    臺灣臺南地方法院臺南簡易庭
                          法  官  洪碧雀
以上正本證明與原本無異。
如不服本判決，應於送達後廿日內，向本院提出上訴狀並表明上
訴理由（須附繕本）。
對於小額程序之第一審判決之上訴，非以其違背法令之理由，不
得為之。且上訴狀內應記載表明原判決所違背之法令及其具體
內容。依訴訟資料可認為原判決有違背法令之具體事實者。
如委任律師提起上訴者，應一併繳納上訴審裁判費。
中　　華　　民　　國　　111 　年　　10　　月　　25　　日
                         書記官  林政良